臺灣臺北地方法院刑事判決
111年度訴字第284號
公  訴  人  臺灣臺北地方檢察署檢察官
被      告  蕭源宏




指定辯護人  本院公設辯護人  沈芳萍
上列被告因違反毒品危害防制條例案件，經檢察官提起公訴（11
0年度偵字第33219號），本院判決如下：
　　主　文
蕭源宏販賣第二級毒品，處有期徒刑伍年貳月。
未扣案之犯罪所得新臺幣貳仟元沒收之，於全部或一部不能沒收
或不宜執行沒收時，追徵其價額。
　　事　實
一、蕭源宏明知甲基安非他命屬毒品危害防制條例第2條第2項第
    2款所規定之第二級毒品，未經許可，不得非法販賣、持有
    ，竟意圖營利，基於販賣第二級毒品之犯意，於民國110年7
    月27日15時許，在其位於臺北市○○區○○街000號3樓之4之居
    所內，以新臺幣（下同）2,000元之價格，販賣第二級毒品
    甲基安非他命（按：起訴書誤載為安非他命，應予更正）1
    公克予何宇培。嗣何宇培將上開毒品扣除自身欲施用之數量
    後，旋於同日17時許，在新北市○○區○○○路000號統一超商前
    ，以2,000元之價格轉賣與彭士杰（按：何宇培所涉販賣第
    二級毒品部分，前經本院110年度訴字第1046號判決處有期
    徒刑1年10月）。嗣經警方循線調閱監視器畫面，並拘提何
    宇培到案，因而查悉上情。
二、案經臺北市政府警察局信義分局報告臺灣臺北地方檢察署檢
    察官偵查起訴。
　　理　由
壹、程序方面
一、按被告以外之人於審判外之言詞或書面陳述，除法律有規定
    者外，不得作為證據，刑事訴訟法第159條第1項定有明文。
    次按被告以外之人於審判外之陳述，雖不符合同法第159條
    之1至第159條之4之規定，但經當事人於審判程序同意作為
    證據，法院審酌該言詞陳述或書面陳述作成時之情況，認為
    適當者，亦得為證據，同法第159條之5第1項亦有明定。查
    本案判決下列所引用被告以外之人於審判外之陳述，因被告
    蕭源宏於本院準備程序中就該等供述證據之證據能力均表示
    同意（見本院111年度訴字第284號卷，下稱訴字第284號卷
    ，第42頁），且檢察官、被告及其辯護人迄至言詞辯論終結
    前未再聲明異議，復經本院審酌該等陳述作成時之情況，認
    以之作為證據應屬適當，依上開規定，應認有證據能力。
二、其餘資以認定本案犯罪事實之非供述證據（詳後述），亦查
    無違反法定程序取得之情形，依刑事訴訟法第158條之4之反
    面解釋，應具證據能力。　　
貳、實體部分：
一、認定事實所憑之證據及理由：　
　㈠上揭事實，業據被告於警詢中、偵查時及審理中均坦承不諱
    （見臺北地檢署110年度偵字第33219號卷，下稱偵字第3321
    9號卷，第11頁至第13頁、第162頁；訴字第284號卷第75頁
    ），並經證人即買家何宇培於警詢中及偵訊時之證述明確（
    見偵字第33219號卷第19頁至第20頁、第104頁至第105頁）
    ，且有自願受搜索同意書、新北市政府警察局淡水分局搜索
    扣押筆錄、扣押物品目錄表、監視器錄影畫面截圖照片2張
    、手機通訊軟體對話截圖照片、110年7月27日被告涉嫌毒品
    危害防制條例案監視器畫面截圖照片、車輛詳細資料報表、
    臺灣臺北地方檢察署數位採證結果報告及相關資料、臺北榮
    民總醫院110年11月19日毒品成分鑑定書（一）、（二）、
    本院110年度訴字第1046號刑事判決等件附卷可稽（見臺北
    地檢署110年度偵字第26675號卷影本，下稱偵字第26675號
    影卷，第41頁至第47頁、第63頁、第65頁至第71頁；偵字第
    33219號卷第29頁至第55頁、第57頁、第91頁至第94頁、第1
    21頁至第122頁；訴字第284號卷第19頁至27頁），足認被告
    上開出於任意性自白，確與事實相符，堪予採信。
　㈡販賣毒品誠屬違法行為，非可公然為之，交易亦無公定價格
    ，不論任何包裝，均可任意分裝增減分量，且每次買賣之價
    量，亦每隨雙方關係深淺、資力、需求及對行情之認知、來
    源是否充裕、查緝是否嚴緊，購買者被查獲時供出來源之可
    能性等而有異，委難查獲利得之實情，但為避免知過坦承者
    難辭重典，飾辭否認者反得僥倖之不當結果，除別有事證可
    認係按同一價量委買、轉售或無償贈與外，即應認販賣之人
    確有營利意圖。查：被告於警詢中自承：那時候是何宇培跟
    我說他朋友有要買安非他命，我當時剛身上有1包，就用2,5
    00元跟我先買那包安非他命（後改稱：何宇培是用2,000元
    或是2,500元跟我購買，我現在記不清楚），後來他又叫我
    載他去新莊民安西路那邊賣等語（偵字第33219號卷第12頁
    、第162頁），再佐以被告與證人何宇培間尚非至親，如無
    欲於交易過程中賺取差價或貪圖小利，自無必要甘冒觸犯刑
    罰之高度風險而從事毒品交易行為，基此，足徵被告於主觀
    上確有營利之意圖而販賣本案第二級毒品之犯意甚明。
　㈢綜上所述，本案事證明確，被告前揭犯行洵堪認定，應依法
    論科。
二、論罪科刑：
　㈠論罪部分：
　　核被告所為，係犯毒品危害防制條例第4條第2項之販賣第二
    級毒品罪。被告於販賣前持有第二級毒品之低度行為，應為
    其販賣之高度行為所吸收，不另論罪。
　㈡科刑部分：
　⒈關於毒品危害防制條例第17條第2項規定之適用：
　　按犯第4條至第8條之罪於偵查及歷次審判中均自白者，減輕
    其刑，毒品危害防制條例第17條第2項定有明文。本案被告
    於偵查時及歷次審理中均自白，應依前開規定減輕其刑。
　⒉不適用刑法第59條規定之說明：
　⑴按刑法第59條酌量減輕其刑之規定，必犯罪之情狀顯可憫恕
    者，認科以法定最低刑度仍嫌過重者，始得為之。又所謂「
    犯罪之情狀顯可憫恕」，必須犯罪另有特殊之原因與環境等
    情，而於客觀上足以引起一般同情，認即予宣告法定最低度
    刑期尤嫌過重者而言；至犯罪之動機，犯罪之手段，情節輕
    微，無不良素行，事後坦承犯罪、態度良好等情，或經濟困
    難，擔負家庭生活等情狀，僅可為法定刑內從輕科刑之標準
    ，與犯罪情狀可憫恕之情形殊異，自不得據為刑法第59條酌
    量減輕之理由（最高法院96年度台上字第7451號判決意旨參
    照）。
　⑵本院審酌毒品對於人之身心健康戕害甚鉅，染毒更能令人捨
    身敗家，毀其一生，被告無視於政府反毒政策、宣導，仍為
    本案犯行，對社會治安之危害甚為嚴重，由其行為之原因與
    環境等情，亦難認有何情輕法重，在客觀上足以引起一般同
    情而顯可憫恕，況被告於本案所為，業已適用毒品危害防制
    條例第17條第2項規定減輕其刑，無科以最低度刑仍嫌過重
    之情形，故酌以被告之犯罪情狀，難謂仍有適用同法第59條
    規定酌減其刑之餘地。是辯護人主張：被告販賣毒品之對象
    僅1人，交易之金額及數量非鉅，惡性較諸大量走私進口或
    長期販賣毒品亦有差異，對他人及國家社會侵害之程度非屬
    重大，請求從輕量刑等語，尚無足採。　
　⒊爰以行為人之責任為基礎，審酌被告知悉國家杜絕毒品犯罪
    之禁令，仍無視法律之禁止，為牟個人私利，販賣毒品予他
    人，助長毒品氾濫，戕害他人，其所為實屬不當，再酌以被
    告於本案販賣毒品之數量、價格、所得之利益、手段、動機
    ，併考量被告前於年少時，曾經心理衡鑑評估，診斷為輕度
    智能偏低乙情【見卷附之本院110年度訴字第965號判決理由
    三之（六）所示】，暨被告自始坦承犯行之犯後態度，及自
    稱國中肄業之智識程度（見訴字第284號卷第75頁），且於
    審理中自述：案發時在市場從事包裝工作，月收入3、4萬元
    ，現與姑姑同住，須扶養姑姑之家庭生活狀況（見本院訴字
    第284號卷第76頁）等一切情狀，量處如主文第1項所示之刑
    。
三、按犯罪所得，屬於犯罪行為人者，沒收之；於全部或一部不
    能沒收或不宜執行沒收時，追徵其價額，刑法第38條之1第1
    項前段及第3項分別定有明文。被告於本案販毒所得之價金2
    ,000元，屬其犯罪所得，未經扣案，應依前揭規定宣告沒收
    之，於全部或一部不能沒收或不宜執行沒收時，追徵其價額
    。至扣案之被告所有iphone、iphone7手機各1支及不明結晶
    體共5包（見偵字33219號卷第83頁），綜以既有卷證，難認
    此等物品屬違禁物，或認與本案販毒犯行有涉，爰均不於本
    案中宣告沒收之，附此敘明。
據上論斷，應依刑事訴訟法第299條第1項前段，毒品危害防制條
例第4條第2項、第17條第2項，刑法第11條、第38條之1第1項前
段、第3項，判決如主文。
本案經檢察官許文琪提起公訴，檢察官李山明到庭執行職務
中　　華　　民　　國　　111 　年　　8 　　月　　18　　日
　　　　　　　　　刑事第六庭　審判長法　官　黃傅偉
　　　　　　　　　　　　　　　　　　法　官　鄧鈞豪
　　　　　　　　　　　　　　　　　　法　官　洪翠芬
以上正本證明與原本無異。
如不服本判決應於收受送達後20日內向本院提出上訴書狀，並應
敘述具體理由。其未敘述上訴理由者，應於上訴期間屆滿後20日
內向本院補提理由書（均須按他造當事人之人數附繕本）「切勿
逕送上級法院」。
                                    書記官  林怡雯
中    華    民    國    111   年    8     月    18    日
附錄：本案論罪科刑法條全文
毒品危害防制條例第4條
製造、運輸、販賣第一級毒品者，處死刑或無期徒刑；處無期徒
刑者，得併科新臺幣三千萬元以下罰金。
製造、運輸、販賣第二級毒品者，處無期徒刑或十年以上有期徒
刑，得併科新臺幣一千五百萬元以下罰金。
製造、運輸、販賣第三級毒品者，處七年以上有期徒刑，得併科
新臺幣一千萬元以下罰金。
製造、運輸、販賣第四級毒品者，處五年以上十二年以下有期徒
刑，得併科新臺幣五百萬元以下罰金。
製造、運輸、販賣專供製造或施用毒品之器具者，處一年以上七
年以下有期徒刑，得併科新臺幣一百五十萬元以下罰金。
前五項之未遂犯罰之。